【裁判字號】    88,訴,438
【裁判日期】    890719
【裁判案由】    偽造文書等
【裁判全文】
臺灣新竹地方法院刑事判決                          八十八年度訴字第四三八號
    公  訴  人  臺灣新竹地方法院檢察署檢察官
    被      告  戊○○
右列被告因偽造文書等案件，經檢察官提起公訴（八十八年度偵字第六三五０號），
本院判決如左：
    主  文
戊○○連續行使偽造私文書，足以生損害於他人，處有期徒刑拾月。緩刑參年。
    事  實
一、戊○○自任互助會會首，召集甲○○、乙○○等人為會員，每人每會新台幣（下
    同）一萬元，外標，於民國（下同）八十七年二月十日起會。丁○○原雖同意加
    入該互助會，惟於第一會前已向戊○○表示不欲參加，戊○○本即應告知其他會
    員，但仍隱匿此事實。戊○○基於為自己不法所有之意圖，於八十七年七月起，
    未得乙○○（乙○○參與四會）同意，亦未告知其他會員情況下，將乙○○以其
    弟朱正義名義加入之會員名義以七萬元出賣予丙○○，由丙○○以朱正義名義復
    再繳納一會會款，但戊○○仍向乙○○收取四會即四萬元之會款，使會員人數增
    為三十一人，而於每月收取基本三十一萬元之會款，嗣於八十八年六月十日丙○○以朱正義名義標得會款之際，戊○○向丙○○表示欲將朱正義之名義買回，而
    將該月原應給予丙○○之會款，用以支付向丙○○買回朱正義名義之代價，並與
    丙○○就之後互助會款結算，丙○○至此脫離該互助會。復基於概括犯意，於八
    十七年十一月十日及八十七年四月十日（公訴人誤為八十八年三月十日）先後二
    次在其住住處，偽造乙○○（三千五百元）、丁○○（四千五百元）名義之互助
    會標單（標單上書寫金額、姓名），而詐得會員所交付之互助會款，偽造之標單
    於開標後即撕毀丟棄；右於八十八年七月十日己○○以五千元得標後，戊○○依
    常向乙○○等會員收取會款，然卻未交予己○○，嗣後即無故停標，經甲○○、
    乙○○向其他會員查詢，始知受騙。
二、案經甲○○、乙○○訴由台灣新竹地方法院檢察署檢察官偵查起訴。
    理  由
一、訊據被告戊○○就有以乙○○、丁○○之名義標會，及將乙○○以朱正義名義參
    與之一會賣予丙○○之事實已坦白承認，惟辯稱：乃乙○○同意云云。惟查乙○○茍確有同意被告以其名義標會，何以被告於嗣後仍向告訴人乙○○收取四會之
    會款，足見被告所辯無非事後卸責之詞，委無足採。此外右揭事實已據丁○○、
    乙○○、甲○○指訴綦詳，又經證人己○○、呂賜麟證述明確，復有該互助會名
    單在卷可證，事證明確，被告之上開犯行洵堪認定。
二、被告在標單上僅填寫金額，依習慣係表示願標取該次會款並按月給付所標之利息
    ，此標單為刑法第二百二十條之準私文書。核被告所為係犯刑法第二百十六條、
    第二百十條、第二百二十條行使偽造私文書罪及同法第三百三十九條第一項之詐
    欺取財罪，被告偽造被冒標者姓名之偽造署押之部分行為應為偽造文書之行為所
    吸收；其偽造私文書之低度行為應為其行使偽造私文書之高度行為所吸收不另論
    罪。被告以冒標行為向多名會員詐取金錢，係一行為觸犯數罪名之想像上競合犯
    ，依刑法第五十五條規定，應僅論以一詐欺取財罪。被告先後多次行使偽造私文
    書、詐欺取財犯行，各時間緊接，所犯各係構成要件相同之罪名，顯係各基於概
    括犯意為之，應分別依連續犯之規定各論以一罪，並加重其刑。被告所犯上開行
    使偽造私文書罪及詐欺罪間，有方法結果之牽連關係，為牽連犯，應依刑法第五
    十五條規定從一重之行使偽造私文書罪。爰審酌被告犯罪之動機、目的、手段，
    犯罪時所受之刺激及其品性、生活狀況、智識程度、犯罪所生之損害，及犯罪後
    業與告訴人達成和解，有和解書乙份在卷足憑等一切情狀，量處如主文所示之刑
    。查被告素行良好，前未曾受有期徒刑以上刑之宣告，有本院被告全國前案紀錄
    表一紙在卷足憑，經此教訓今後應益知慎戒，信無再犯之虞，本院認本案刑之宣
    告，以暫不執行為適當，爰併諭知緩刑三年，用勵自新。另偽造之標單業已撕毀
    丟棄而不存在，此事實業經被告陳明在卷，爰不宣告沒收，附此敘明。
據上論斷，應依刑事訴訟法第二百九十九條第一項前段，刑法第第五十六條、第二百
十六條、第二百十條、第二百二十條、第三百三十九第一項、第五十五條、第七十四
條第一款，罰金罰鍰提高標準條例第一條前段，判決如主文。
中      華      民      國    八十九    年      七      月     十九     日
                                 臺灣新竹地方法院刑事第一庭
                                     法  官   謝  慧  敏
右正本證明與原本無異。
如不服本判決，應於判決送達後十日內向本院提出上訴狀( 應附繕本 )，上訴於
臺灣高等法院。
                書記官   龔  紀  亞
中      華      民      國    八十九    年      七      月     十九     日


司法院資訊處製作；財團法人民間司法改革基金會備份。
